最高法院刑事判決　　　　　　　一○○年度台上字第四○一號
上　訴　人　雷○○
選任辯護人　詹基益律師
上列上訴人因妨害性自主案件，不服台灣高等法院中華民國九十
八年七月二十八日第二審判決（九十八年度上訴字第二○一六號
，起訴案號：台灣台北地方法院檢察署九十七年度偵字第一六五
七三號），提起上訴，本院判決如下：
    主  文
上訴駁回。
    理  由
按刑事訴訟法第三百七十七條規定，上訴於第三審法院，非以判
決違背法令為理由，不得為之。是提起第三審上訴，應以原判決
違背法令為理由，係屬法定要件。如果上訴理由書狀並未依據卷
內訴訟資料，具體指摘原判決不適用何種法則或如何適用不當，
或所指摘原判決違法情事，顯與法律規定得為第三審上訴理由之
違法情形，不相適合時，均應認其上訴為違背法律上之程式，予
以駁回。本件上訴人雷○○上訴意旨略稱：(一)、上訴人被訴妨害
性自主，緣於Ａ女（姓名等資料詳卷）於上車後，為援交之表示
，遭上訴人責罵，Ａ女心有未甘，乃反誣上訴人性侵害，此由Ａ
女所指遭性侵害經過之供述前後不一之情自明。又證據之證明力
，須達於通常一般人均不致有所懷疑，而得確信其為真實之程度
，始得採為論罪之依據。查內政部警政署刑事警察局鑑驗DNA結
果，其中DYS一九、DYS三九二型別無結果，及DYS三八五型別並
不明確。上開證據之證明力，既未達於通常一般人均不致有所懷
疑，而得確信其為真實之程度，原審未為上訴人無罪之諭知，亦
未調查其他必要之佐證，遽行判決，調查職責，尚有未盡。(二)、
內政部警政署刑事警察局鑑驗結果，Ａ女之內褲以酸性磷酸酵素
法檢測結果，呈弱陽性反應，以前列腺抗原檢測法檢測結果，呈
陰性反應，以顯微鏡檢測，未發現精子細胞，經抽取DNA檢測，
人類DNA及男性Y染色體DNA定量結果，為男女DNA混合，男性DNA
含量比例偏低，染色體DNA-STR型別檢測結果，僅檢出女性型別
，與Ａ女型別相同，另進行男性Y染色體DNA-STR型別檢測結果，
其中DYS一九、DYS三九二型別無結果，及DYS三八五型別並不明
確，上開事證均無以證明上訴人有何姦淫之犯行，縱認上開事證
屬實，上訴人至多該當於一般之猥褻罪，無成立刑法第二百二十
二條之罪名。(三)、上訴人於原審請求傳訊Ａ女，予上訴人詰問之
機會，並請求勘驗上訴人計程車之中控鎖能否任由乘客自行開啟
，上開事項均攸關上訴人犯罪之認定，原審未加調查，亦未說明
毋庸加以調查之理由，亦嫌理由欠備云云。
惟查原判決依憑Ａ女指訴：上訴人違反伊意願，強行將手指插入
其陰道，案發時，其剛南十六歲等語，核與內政部警政署刑事警
察局就Ａ女內褲進行男性Y染色體DNA-STR型別檢測結果，認其中
DYS三九一、DYS三八九一、DYS四三九、DYS三八九一一、DYS 四
三八、DYS四三七、DYS三九三、DYS 三九○等型別，均與上訴人
唾液中DNA 中上開型別相符等證據，資以證明上訴人有第一審判
決書所載之犯罪事實，因認第一審論上訴人成年人故意對於未滿
十八歲之少女利用公眾交通工具犯強制性交罪，並依兒童及少年
福利法第七十條第一項之規定，加重其刑，處有期徒刑七年六月
之判決，為無不合，予以維持，並駁回上訴人在第二審之上訴，
已敘明其所憑之證據及認定之理由，復引用第一審判決書所記載
之事實、證據及理由，而以上訴人所辯：Ａ女上車後為援交的表
示，伊規勸Ａ女應潔身自愛，未碰觸Ａ女身體部位，車行至目的
地，就讓Ａ女下車，未為強制性交云云，如何不足以採信，於理
由中詳加說明與指駁。按採證認事，屬事實審法院之職權，其就
證據之取捨及對證據證明力之判斷，如未違背經驗法則與論理法
則，復已敘述得心證之理由，即不能任意指為違法。查Ａ女非但
指訴上訴人強制性交之犯行詳確，並有內政部警政署刑事警察局
之鑑定書足憑，上訴人於原審亦不否認有將手插入Ａ女之褲內而
遭反抗等語（見原審卷第三七頁反面）。原審採證認事用法，尚
無上訴意旨所指之違法情形。次依卷證資料所示，Ａ女業經第一
審法院已傳喚到庭，予上訴人之選任辯護人詰問相關案情甚詳（
見第一審卷第四四頁起），事證已明，原審未依聲請再傳訊Ａ女
，亦未勘驗上訴人計程車之中控鎖，為無益之證據調查，尚難指
為違法。上訴意旨徒就原審採證認事職權之適法行使，及原判決
已說明之事項為任意指摘，核與法律規定得為第三審上訴理由之
違法情形，不相適合。其上訴為違背法律上之程式，應予駁回。
據上論結，應依刑事訴訟法第三百九十五條前段，判決如主文。
中    華    民    國  一○○  年    一    月   二十   日
                      最高法院刑事第三庭
                          審判長法官  陳  正  庸  
                                法官  林  秀  夫  
                                法官  林  瑞  斌  
                                法官  謝  靜  恒  
                                法官  郭  毓  洲  
本件正本證明與原本無異
                                      書  記  官  
中    華    民    國  一○○  年    一    月  二十五  日
                                                      K